【裁判字號】    96,訴,4808
【裁判日期】    970325
【裁判案由】    毒品危害防制條例
【裁判全文】
臺灣高雄地方法院刑事判決              96年度訴字第4808號
公  訴  人  臺灣高雄地方法院檢察署檢察官
被      告  乙○○
                    （現於臺灣高雄第二監獄執行中）
上列被告因違反毒品危害防制條例案件，經檢察官提起公訴（96
年度毒偵字第8685號），嗣被告於本院準備程序進行中，就被訴
事實為有罪之陳述，經合議庭裁定由受命法官獨任適用簡式審判
程序審理，本院判決如下：
    主  文
乙○○施用第一級毒品，累犯，處有期徒刑拾月，扣案之第一級
毒品海洛因貳小包（分別為檢驗前淨重零點零肆壹公克，檢驗後
淨重零點零貳公克；檢驗前淨重零點零伍柒公克，檢驗後淨重
零點零肆伍公克）沒收銷燬之，扣案之注射針筒壹支沒收。
    事  實
一、乙○○前於民國90年間因施用毒品案件，經臺灣臺東地方法
    院以90年度毒聲字第374 號、第406 號、91年度毒聲字第11
    5 號裁定，先後送觀察、勒戒、強制戒治、停止戒治付保護
    管束後，於91年6 月10日停止戒治，而於同年9 月17日保護
    管束期滿執行完畢，並由臺灣臺東地方法院檢察署檢察官於
    91年10月9 日以91年度戒毒偵字第40號為不起訴處分確定。
    再乙○○因（廢止前）盜匪案件，經本院以83年度訴字第76
    7 號判決判處有期徒刑7 年2 月，經上訴台灣高等法院高雄
    分院（83年度上訴字第2399號）後，撤回上訴而告確定，於
    84年1 月20日入監執行，並於89年3 月31日縮刑假釋釋放，
    因假釋期間犯罪經撤銷假釋後，於91年6 月10日入監執行殘
    刑4 年9 月又27日，並於96年1 月23日縮刑期滿執行完畢。
    又於96年間因施用毒品案件，經本院以96年度訴字第3591號
    判決判處有期徒刑8 月確定（尚未執行完畢），詎其仍不知
    悔改，復基於施用第一級毒品海洛因之犯意，於96年9 月17
    日11時許，在高雄縣大寮鄉○○路某加油站公共廁所內，以
    將海洛因摻水稀釋後，再用針筒注射之方式，施用第一級毒
    品海洛因1 次。嗣於96年9 月17日11時30許，在高雄縣鳳山
    市○○街29號前為警查獲，並扣得其所有之海洛因2 小包（
    分別為檢驗前淨重0.041 公克、檢驗後淨重0.032 公克；檢
    驗前淨重0.057 公克、檢驗後淨重0.045 公克）、注射針筒
    1 支，經徵得其同意採集其尿液送驗後，結果呈海洛因代謝
    物嗎啡陽性反應，始查悉上情。
二、案經高雄縣政府警察局鳳山分局報請臺灣高雄地方法院檢察
    署檢察官偵查起訴。
    理  由
一、本件被告乙○○所犯為死刑、無期徒刑或最輕本刑為3 年以
    上有期徒刑以外之罪，其於準備程序中就被訴事實為有罪之
    陳述，經法官告知簡式審判程序之旨，並聽取公訴人及被告
    之意見後，依刑事訴訟法第273 條之1 第1 項規定，裁定由
    受命法官獨任進行簡式審判程序，合先敘明。
二、上揭事實，已據被告於本院審理中坦承不諱，且其於96年9
    月17日為警所採驗之尿液，經送往台灣檢驗科技股份有限公
    司以GC/MS 方法（氣相層析質譜儀法）檢驗，結果確呈第一
    級毒品海洛因代謝後嗎啡之陽性反應，此有該公司96年10月
    2 日報告編號KＺ000000000000號濫用藥物尿液檢驗報告1 份
    附卷可稽；另扣案之不明粉末2 小包（分別為檢驗前淨重0.
    041 公克、檢驗後淨重0.032 公克；檢驗前淨重0.057 公克
    、檢驗後淨重0.045 公克），經送往高雄市立凱旋醫院鑑定
    ，結果確含第一級毒品海洛因成分，此有該醫院96年10月8
    日高市凱醫驗字第5146號濫用藥物成品檢驗鑑定書1 紙在案
    可憑，此外，復有注射針筒1 支扣案可佐，足認被告上開自
    白確與事實相符，堪可採信。本件事證明確，被告犯行洵堪
    認定。
三、又按毒品危害防制條例第20條、第23條於93年1 月9 日修正
    施行後，將施用毒品之刑事處遇程序，區分為「初犯」及「
    5 年內再犯」、「5 年後再犯」3 種，其立法理由謂：「初
    犯」經觀察、勒戒或強制戒治執行完畢釋放後，「5 年內再
    犯」者，因其再犯率甚高，原實施之觀察、勒戒及強制戒治
    既已無法收其實效，爰依法追訴或裁定交付審理。至於經觀
    察、勒戒或強制戒治執行完畢釋放後，「5 年後再犯」者，
    前所實施之觀察、勒戒或強制戒治已足以遮斷其施用毒品之
    毒癮，為期自新及協助其斷除毒癮，仍適用「初犯」規定，
    先經觀察、勒戒或強制戒治之程序。從而依修正後之規定，
    僅限於「初犯」及「5 年後再犯」2 種情形，始應先經觀察
    、勒戒或強制戒治程序。倘被告於5 年內已再犯，經依法追
    訴處罰，縱其第3 次再度施用毒品之時間，在初犯經觀察、
    勒戒或強制戒治執行完畢釋放5 年以後，已不合於「5 年後
    再犯」之規定，且因已於「5 年內再犯」，顯見其再犯率甚
    高，原實施觀察、勒戒或強制戒治，已無法收其實效，即應
    依該條例第10條處罰，此有最高法院95年第7 次刑事庭決議
    要旨可參。從而，被告於前開初犯強制戒治執行完畢釋放後
    5 年內之96年間因施用毒品，並經本院以96年度訴字第3591
    號判處有期徒刑8 月，有附卷判決書及臺灣高等法院被告前
    案紀錄表各1 份可稽，被告再度犯本件施用毒品罪，已不合
    於「5 年後再犯」之規定，揆諸前揭說明即應依毒品危害防
    制條例第10條第1 項施用第一級毒品罪加以處罰。
四、按海洛因係毒品危害防制條例第2 條第2 項第1 款所稱之第
    一級毒品，是被告施用海洛因之行為，係犯該條例第10條第
    1 項之施用第一級毒品罪。被告持有第一級毒品，嗣進而施
    用之，持有之低度行為應為施用之高度行為所吸收，不另論
    罪。又被告有如前開事實欄所載之犯罪科刑及執行紀錄，此
    有臺灣高等法院被告前案紀錄表1 份在卷可稽，其前受徒刑
    之執行完畢後，5 年以內故意再犯本件有期徒刑以上之罪，
    為累犯，應依刑法第47條第1 項之規定，加重其刑。爰審酌
    被告前已因施用毒品案件經強制戒治及刑罰之執行，本應徹
    底戒除毒癮，不料其竟仍繼續施用毒品，顯見其並未戒除毒
    害，本不宜寬貸，惟念其施用毒品乃自戕一己之身體健康，
    並具有病患性人格之特質，行為本身對社會所造成之危害並
    非直接、鉅大，犯後坦承犯行，態度良好，及其犯罪之動機
    、目的、手段等其他一切情狀，量處如主文所示之刑，以資
    懲儆。末按查獲之第一、二級毒品及專供製造或施用第一、
    二級毒品之器具，不問屬於犯人與否，均沒收銷燬之，毒品
    危害防制條例第18條第1 項前段定有明文。查扣案之不明粉
    末2 小包（分別為檢驗前淨重0.041 公克、檢驗後淨重0.03
    2 公克；檢驗前淨重0.057 公克、檢驗後淨重0.045 公克）
    ，經鑑定結果確含第一級毒品海洛因之成分，業如上述，且
    該包裝袋因與其內之毒品業已無法析離，應將之同視為第一
    級毒品，從而不問屬於犯人與否，爰併依上開規定宣告沒收
    銷燬之。而鑑驗所耗損之毒品，既已費失，自無庸宣告沒收
    銷燬。再扣案注射針筒1 支，為被告所有，供其施用上開毒
    品之物，業經被告於審理中供承在案，應依刑法第38條第1
    項第2 款規定宣告沒收。
據上論斷，應依刑事訴訟法第273 條之1 第1 項、第299 條第1
項前段，毒品危害防制條例第10條第1 項、第18條第1 項前段，
刑法第11條、第47條第1 項、第38條第1 項第2 款，判決如主文
。
本案經檢察官甲○○到庭執行職務。
中    華    民    國    97    年    3     月    25    日
                  刑事第十庭    法  官  顏銀秋
上正本證明與原本無誤。
如不服本判決得上訴。
中    華    民    國    97    年    3     月    25    日
                                書記官  董明惠
論罪科刑法條：
毒品危害防制條例第10條第1 項
施用第一級毒品者，處6 月以上5年 以下有期徒刑。


司法院資訊處製作；財團法人民間司法改革基金會備份。
